臺灣高雄地方法院民事判決　　　　　　　96年度訴字第1111號
原　　　告　乙○○○
訴訟代理人　丙○○
被　　　告　丁○○
訴訟代理人　甲○○
上列當事人間分配表異議之訴事件，本院於民國96年6 月29日言
詞辯論終結，判決如下：
    主  文
本院九十四年度執字第六一八四六號強制執行事件於民國九十五
年十一月二十二日製作之分配表上，所載次序五被告之票款債權
原本新台幣陸萬元，應予剔除，不列入分配。
原告其餘之訴駁回。
訴訟費用由被告負擔百分之十五，餘由原告負擔。
    事實及理由
一、被告聲請本院以94年度執字第61846 號清償債務強制執行事
    件（下稱系爭執行事件），對其財產實施強制執行而拍定，
    並於民國95年11月22日（誤為28日）作成分配表（下稱系爭
    分配表），其中(1)次序4 利息原列為新台幣（下同）347,06
    8 元，因超過5 年之利息已罹於時效，所以應分配之利息僅
    20萬元，(2)次序4 違約金以週年20％計算，原列347,178 元
    ，請求酌減為1 ％，(3)次序5 債權原本6 萬元部分，因被告
    聲請執行之債權僅次序4 之債權原本20萬元，不含次序5 部
    分，故次序5 部分應減縮為0 ，另即認被告就該6 萬元已聲
    請強制執行，亦已罹於時效；並聲明：(一)本院94年度執字第
    61846 號拍賣抵押物強制執行事件於95年11月22日作成分配
    表中，就次序4 被告債權原本中利息347,068 元應減縮為20
    萬元，違約金347,178 元應減縮為17,359元，總計分配金額
    417,359 元，不足額應減縮為0 元；(二)次序5 之票款6 萬元
    應減縮為0 元。
二、被告抗辯：原告被繼承人潘景雄與訴外人潘清順、潘俊清、
    潘春花等人共同向被告借款20萬元（下稱系爭借款），約定
    上開四人應連帶清償該借款，因未依約返還，於89年12月4
    日聲請發支付命令，因債務人提起異議視為起訴，嗣經臺灣
    屏東地方法院以90年度潮簡字第60號，判決該四人應連帶給
    付被告20萬元，暨自86年9 月8 日起至清償日止，按週年利
    率20％計算之利息，及自86年9 月7 日起至清償日止，按週
    年利率20％計算之違約金（下稱系爭判決），因潘景雄於91
    年5 月17日死亡，原告繼承潘景雄之債務，被告乃於94年11
    月18日聲請本院以系爭執行事件，對原告財產予以強制執行
    ，該債權及利息、違約金之請求，均未罹於時效。另訴外人
    呂菊攣執有上開4 人共同簽發如附表所示本票，屆期未受清
    償，經臺灣屏東地方法院以88年度潮小調字第400 號調解成
    立，該4 人願連帶給付呂菊攣6 萬元（下稱系爭票款），呂
    菊攣於94年6 月22日聲請強制執行，因查無可供執行之財產
    ，由法院發給債權憑證，嗣呂菊攣將該債權讓與被告，被告
    已將債權讓與之事實通知原告，原告於95年4 月4 日聲請合
    併於系爭執行事件對原告執行取償，非未聲請強制執行，且
    該債權未罹於時效。並聲明：原告之訴駁回。
三、原告主張上開被告聲請本院以系爭執行事件對其財產強制執
    行，業經拍定並作成系爭分配表，其中次序4 利息、違約金
    各列為347,068 元、347,178 元，次序5 債權原本列為6 萬
    元之事實，為被告所不爭執，並經本院調系爭執行事件卷（
    下稱系爭執行卷）核閱無訛，自堪信為真實。而被告仍執上
    開情詞置辯，則本件爭執即在於：(一)系爭借款之利息請求權
    已否罹於時效？(二)系爭借款之違約金可否再予以酌減？(三)系
    爭票款已否聲請強制執行？已否罹於時效？本院分述判斷意
    見如下：
  (一)關於系爭借款之利息請求權已否罹於時效：
    1.按利息、紅利、租金、贍養費、退職金及其他1 年或不及
      1 年之定期給付債權，其各期給付請求權，因5 年間不行
      使而消滅；時效中斷者，自中斷之事由終止時，重行起算
      ；因起訴而中斷之時效，自受確定判決，或因其他方法訴
      訟終結時，重行起算，民法第126 條、137 條第1 項、第
      2 項定有明文。又訴訟標的之法律關係，於確定之終局判
      決中經裁判者，當事人之一造以該確定判決之結果為基礎
      ，於新訴訟用作攻擊防禦方法時，他造應受其既判力之拘
      束，不得以該確定判決言詞辯論終結前，所提出或得提出
      而未提出之其他攻擊防禦方法為與該確定判決意旨相反之
      主張，此有最高法院42年台上字第1306號判例可資參照。
      從而就確定判決判定應給付之利息，債權人聲請強制執行
      時，債務人即不得復主張該利息於判決確定前業已罹於時
      效，且其時效應自判決確定時起重新起算。
    2.被告抗辯系爭借款業經法院為系爭判決，潘景雄死亡，原
      告應繼受潘景雄債務之事實，為原告所不爭執，且有判決
      書、確定證明書、繼承系統表各1 份、戶籍謄本2 份附於
      系爭執行卷可稽（詳該卷94年11月18日強制執行聲請狀所
      附證4 、證6 、95年10月16日聲明異議狀所附證3） ，堪
      信為真實。而系爭判決既已確定，原告因繼承潘景雄對被
      告所負之系爭借款利息債務，依上所示，於90年4 月20日
      判決確定前即未罹於時效，且其時效應自判決確定時起重
      新起算。又被告聲請系爭執行事件為強制執行之時間係94
      年11月10日，業經本院核閱系爭執行卷無誤，距系爭判決
      確定之90年4 月20日，未滿5 年，則被告之系爭借款利息
      請求權即未罹於時效，原告主張超過5 年部分之利息已罹
      於時效及應予減縮等，依法即均無理由。
  (二)關於系爭借款之違約金可否再予以酌減：
    依系爭判決所示，系爭借款原約定違約金係以每百元日息1
    角計算，即週年利率36.5％（0.1 ÷100 ×365 ＝36.5），
    法院為系爭判決時，已將違約金予以酌減為週年利率20％，
    系爭判決既已確定，依民事訴訟法第400 條第1 項規定，即
    有既判力，參酌上開最高法院判例所示，原告繼受潘景雄之
    債務後，亦應受該判決所認定法律關係之拘束，不得復主張
    該酌減有何不當，而原告並未主張除系爭判決據以酌減之民
    法第252 條規定外，法院尚有何其他酌減違約金之依據，則
    主張系爭借款之違約金應酌減為1 ％或17,359元，依法即無
    所據。
  (三)關於系爭票款已否聲請強制執行及已否罹於時效：
    1.按票據上之權利，對匯票承兌人及本票發票人，自到期日
      起算，見票即付之本票，自發票日起算，三年間不行使，
      因時效而消滅；經確定判決或其他與確定判決有同一效力
      之執行名義所確定之請求權，其原有消滅時效期間不滿5
      年者，因中斷而重行起算之時效期間為5 年，票據法第22
      條第1 項前段、民法第137 條分別定有明文。又消滅時效
      完成後，如債權人依原執行名義或債權憑證聲請法院再行
      強制執行時，亦不生中斷時效或中斷事由終止重行起算時
      效之問題，債務人自非不得對之提起債務人異議之訴，以
      排除該執行名義之執行，此有最高法院89年度台上字第16
      23號裁判意旨可資參照。從而對本票發票人之票款請求權
      ，經確定判決或其他與確定判決有同一效力之執行名義所
      確定者，因中斷而重行起算之時效期間為5 年，且時效完
      成後，即使債權人聲請強制執行，亦不影響該請求權之罹
      於時效。
    2.被告另抗辯上開訴外人呂菊攣執有如附表所示本票屆期未
      受清償，經調解成立，呂菊攣聲請強制執行受發債權憑證
      ，嗣呂菊攣將該債權讓與被告，被告已將債權讓與之事實
      通知原告，被告就系爭票款債權聲請合併於系爭執行事件
      對原告強制執行之事實，為被告所否認。經查，上開事實
      業經調臺灣屏東地方法院潮洲簡易庭88年度潮小調字第40
      0 號卷、94年度執字第10673 號卷、本院95年度執字第19
      905 號卷審核無訛，並有調解筆錄、債權憑證，繼承系統
      表、存證信函及回執各1 份、戶籍謄本2 份附於上開卷可
      考，而債權憑證既在被告持有中，堪認呂菊攣確已將系爭
      票款債權讓與被告，則被告所辯之上開事實，即堪信為真
      實，則被告主張系爭票款請求權未聲請強制執行，即與事
      實不符，尚無可採。
    3.依上開調解筆錄所示，本件調解成立時間為88年12月21日
      ，而呂菊攣聲請強制執行之時間係94年6 月22日，已超過
      5 年，依上所示，被告聲請請臺灣屏東地方法院94年度執
      字第10673 號強制執行前，系爭票款請求權即已罹於時效
      ，不因事後聲請強制執行而有影響，原告主張系爭票款請
      求權已罹於時效，依法即無不合，所辯未罹於時效尚無可
      採。
四、綜上所述，系爭執行事件於95年11月22日製作之分配表上，
    所載次序5 被告之票款債權原本6 萬元，應予剔除，不列入
    分配，至原告超過上開範圍之請求尚無理由，應予駁回。
五、本件事證已臻明確，原告另主張系爭票款及系爭借款屬同一
    筆30萬元借款，及兩造各自提出之被告、被告訴訟代理人所
    涉重利案件之刑事判決，核均與本件判決結果無影響，爰不
    一一論述。
六、據上論結：本件原告之訴為一部有理由，一部無理由，依民
    事訴訟法第79條，判決如主文。
中　　華　　民　　國　　96　　年　　7 　　月　　20　　日
                  民事第一庭審判長法　官  陳嘉惠
                                  法  官  廖純卿
                                  法  官　鄭峻明
以上正本證明與原本無異。
如不服本判決，應於送達後20日內，向本院提出上訴狀並表明上
訴理由，如於本判決送達前提起上訴者，應於判決送達後10日內
補提上訴理由書（須附繕本）。
中　　華　　民　　國　　96　　年　　7 　　月　　20　　日
                                  書記官　鍾淑美
附表：
┌────────┬──────┬───────┬────┬──────┐
│發票人          │發　票  日  │金額（新台幣）│本票號碼│到期日      │
├────────┼──────┼───────┼────┼──────┤
│潘清順、潘俊清、│86年1 月7 日│壹拾萬元      │279169  │86年2月6日  │
│潘景雄、潘春花  │            │              │        │            │
└────────┴──────┴───────┴────┴──────┘
